臺灣屏東地方法院民事判決
                                      110年度訴字第463號
原      告  屏東縣○○鄉○○

法定代理人  周英傑  
訴訟代理人  周志凱  
            陳振榮律師
被      告  任子賢  
            侯弘一  
上列當事人間請求返還土地事件，本院於民國111 年1 月21日言
詞辯論終結，判決如下：
    主      文
被告任子賢應將坐落屏東縣○○鄉○○段○○○○號一至八所示
各地號土地上，各該「附圖編號」及「占用面積」欄之芒果樹、
磚造鐵皮屋拆除後，將上開拆除部分所占用之土地返還原告。
被告侯弘一應將坐落同段如附表編號九、十所示各地號土地上，
各該「附圖編號」及「占用面積」欄之芒果樹拆除後，將上開拆
除部分所占用之土地返還原告。
訴訟費用新臺幣柒萬零叁佰捌拾肆元由被告任子賢負擔新臺幣壹
萬肆仟零捌拾肆元，餘新臺幣伍萬陸仟叁佰元由被告侯弘一負擔
。
本判決第一項得假執行；本判決第二項於原告以新臺幣伍拾柒萬
捌仟陸佰元為被告侯弘一供擔保後，得假執行。
    事實及理由
一、被告經合法通知，均無正當理由未於最末次言詞辯論期日到
    場，核無民事訴訟法第386 條各款所列情事，爰依原告聲請
    由其一造辯論而為判決。
二、原告主張：坐落屏東縣獅子鄉南世段如附表所示各國有土地
    （下合稱系爭土地）之管理者為原住民族委員會，而原告為
    其執行機關，得本於管理執行者之地位行使所有權。茲被告
    無正當權源，竟無權占用系爭土地以種植芒果樹，被告任子
    賢並另興建磚造鐵皮屋，經法院偕同地政事務所人員前往現
    場測量，確認被告無權占用系爭土地之面積係如附表之各「
    附圖編號」及「占用面積」欄所示。為此，爰依民法第 767
    條第1 項前段、中段規定提起本訴等語。並聲明：㈠如主文
    第1、2項所示；㈡願供擔保，請准宣告假執行。
三、被告雖均未於最末次言詞辯論期日時到場，惟其中被告任子
    賢前陳述略以：其係繼承自爺爺之事實上處分權，另被告侯
    弘一則稱：其係自沈天叢處受讓事實上處分權，並均稱：從
    前手迄今均有持續繳納租金，希冀能延後至少5 年始拆除等
    語。並俱聲明：原告之訴駁回。
四、本院之判斷：
  ㈠所有人對於無權占有或侵奪其所有物者，得請求返還之；對
    於妨害其所有權者，得請求除去之，民法第767 條第1 項前
    段、中段分別定有明文。又對於物有事實上管領之力者，為
    占有人，復為同法第940 條所明定。又地上物之拆除，為事
    實上之處分行為，僅所有人或有事實上處分權之人，方有拆
    除之權限，故請求拆除地上物及返還土地之訴，應以現在占
    有該土地及對於地上物有事實上處分權之人為被告。
  ㈡經查，如附表編號一至八「附圖編號」欄所示之芒果樹、磚
    造鐵皮屋，以及編號九、十「附圖編號」欄所示之芒果樹，
    分別為被告任子賢所種植、興建及被告侯弘一所種植，且分
    別占用「占用面積」欄各該面積等情，有系爭土地之登記謄
    本、地籍圖謄本及被告之戶籍謄本各1 份（本院卷第15至23
    、43至56、63至71、133 至142 、167 至175 、197 至 218
    及227 至236 頁）在卷可稽，並經本院前往現場勘驗屬實，
    亦有勘驗筆錄、屏東縣枋寮地政事務所110 年11月25日屏枋
    地二字第11030669100 號函附土地複丈成果圖（下稱附圖）
    及現場照片各1 份（本院卷第86至88、123 至126 、147 至
    154 及237 至262 頁）存卷為憑。又被告雖提出「屏東縣獅
    子鄉公所原住民保留地追收損害賠償金繳納通知書」及「屏
    東縣獅子鄉公所原住民保留地使用補償金繳納通知書」數份
    （本院卷第177 至190 頁），以資證明其等或前手有持續繳
    納系爭土地之租金等語，然上開繳納通知書之繳款名稱為「
    損害賠償金」或「使用補償金」，並非「租金」，可認被告
    所繳納者僅為無權占用系爭土地之損害補償金或使用之對價
    ，性質上並非租金，且被告就有何占用土地之正當權源乙節
    ，復未能舉證以實其說，自堪信原告主張屬實。準此，被告
    既分別為如附表所示各芒果樹、磚造鐵皮屋之事實上處分權
    人，自有拆除及還地之權。是以，原告本件主張，為有理由
    ，應屬可採。
  ㈢判決所命之給付，其性質非長期間不能履行，或斟酌被告之
    境況，兼顧原告之利益，法院得於判決內定相當之履行期間
    或命分期給付。經原告同意者，亦同。民事訴訟法第396 條
    第1 項定有明文。又該規定係指法院有斟酌判決所命給付之
    性質，得定相當履行期間之職權，非認當事人有要求定此項
    履行期間之權利。茲被告固以前詞請求酌定5 年以上之履行
    期間等語，然為原告所反對，且原告於提起本訴前即已數次
    要求被告拆除芒果樹、磚造鐵皮屋及返還系爭土地，然經被
    告拒絕在案，經核閱全卷自明。足徵原告實已多次向被告請
    求拆除地上物及返還土地，且歷經相當時日，被告就此非無
    預警，當有足夠時間為拆除遷移作業之進行及準備。此外，
    原告訴請拆除者為芒果樹或磚造鐵皮屋，難認將對被告之生
    活起居產生重大不利影響，且拆遷所需耗費之勞力、時間、
    費用，亦難認甚鉅。況且，被告無權占用系爭土地之面積甚
    廣，已妨礙原告對系爭土地所有權之圓滿行使。本院審酌上
    情，認無給予被告履行拆除各芒果樹、磚造鐵皮屋相當期間
    之必要，故被告此部分所請，尚難准許。
五、綜上所述，原告依據前開各規定，訴請如主文第1 、2 項所
    示，洵屬有據，應予准許。
六、本判決主文第1 項所命被告任子賢給付之金額為未逾新臺幣
    （下同）50 萬元之421,800 元，依民事訴訟法第389 條第1
    項第5 款規定，應依職權宣告假執行；至本判決主文第2 項
    部分，原告陳明願供擔保，請准宣告假執行，經核尚無不合
    ，爰酌定相當擔保金額准許之。又本件訴訟費用額確定為70
    ,384元（計算式：裁判費22,384元＋土地勘查複丈費48,000
    元＝70,384元），命由敗訴之被告分別負擔如主文第3 項所
    示金額，併此說明。　
據上論結，原告之訴為有理由，依民事訴訟法第385 條第1 項、
第78條、第389 條第1 項第5 款、第390 條第2 項，判決如主文
。
中　　華　　民　　國　 111　　年　　1 　　月　　28　　日
                  民事第三庭  法　官　劉子健
正本係照原本作成。
如對判決上訴，須於判決送達後20日內向本院提出上訴狀，其未
表明上訴理由者，應於提出上訴後20日內向本院補提理由書狀（
均須按他造當事人之人數附繕本）。
如委任律師提起上訴者，應一併繳納上訴審裁判費。
中　　華　　民　　國　 111　　年　　1 　　月　　28　　日
                              書記官  賀燕花
附表：　　　　　　　　　　　

 編號 屏東縣○○鄉○○段地號土地    附圖編號     占用面積（單位：平方公尺）  使用現況  一     1346   1346⑴        911 種植芒果樹  二     1347   1347⑵       1267  同上  三     1348    1348        570 同上／全筆使用  四     1349   1349⑴        507 種植芒果樹  五     1357   1357⑵、1357⑶        861、24 種植芒果樹、磚造鐵皮屋  六     1358   1358⑴       182 種植芒果樹  七     1390    1390       1560 同上／全筆使用  八     1674   1674⑴       54 種植芒果樹  九     1367   1367A      16760 種植芒果樹／全筆使用  十     1368   1368A      12170  同上